臺灣桃園地方法院刑事判決　　　　　　　 94年度易字第399號
公　訴　人　台灣桃園地方法院檢察署檢察官
被　　　告　乙○○
選任辯護人　魏順華律師
上列被告因詐欺案件，經檢察官聲請簡易判決處刑（93年度偵字
第7777號），本院認不得以簡易判決處刑，改依通常程序判決如
下：
    主  文
乙○○無罪。
    理  由
一、公訴意旨略以：被告乙○○與告訴人丙○○原係男女朋友，
    二人於民國86年至88年間賃屋同居於桃園縣八德市○○街21
    6 巷9 號8 樓，乙○○竟基於意圖為自己不法所有之概括犯
    意，先於87年10月27日起至同年11月23日止，趁丙○○未注
    意，竊取丙○○所有聯邦銀行新莊分行之金融提款卡，前往
    不詳址之自動提款機，輸入密碼，以此不正方法，自提款機
    內提領新台幣（下同）190,000 元；嗣又自87年11月21日起
    至88年12月31日止，以同一手法連續多次竊取丙○○於富邦
    銀行帳號為00000000000000號帳戶內存款共計423,000 元，
    因認被告涉犯刑法第320 條第1 項、第339 條之2 第1 項之
    罪嫌。
二、按犯罪事實應依證據認定之，無證據不得認定犯罪事實；又
    不能證明被告犯罪者，應諭知無罪之判決，刑事訴訟法第15
    4 條、第301 條第1 項前段分別定有明文。再按事實之認定
    ，應憑證據，苟未能發現相當之證據，或證據不足以證明，
    自不能以推測或擬制之方法，以為裁判之基礎；且認定犯罪
    事實所憑之證據，其為訴訟上之證明，須達於通常一般人均
    不致有所懷疑，而得確信其為真實之程度者，始得據為有罪
    之認定，倘其證明未達到此一程度，而有合理之懷疑存在時
    ，尚難為有罪之認定基礎；苟積極證據不足為不利於被告事
    實之認定時，即應為有利於被告之認定，更不必有何有利之
    證據，最高法院40年台上字第86號、76年台上字第4986號、
    30年上字第816 號判例可資參照。另告訴人之告訴，係以使
    被告受刑事訴追為目的，是其陳述是否與事實相符，仍應調
    查其他證據以資審認，此亦有最高法院52年台上字第1300號
    判例可稽。
三、被告於警詢、偵訊及本院審理期間，堅詞否認有何竊盜、詐
    欺之犯行，而公訴人認被告涉犯前揭犯行，所憑證據無非係
    以告訴人之指述、證人甲○○之證述、告訴人富邦銀行之帳
    簿為據。經查：
    (一)告訴人於92年12月31日向臺灣桃園地方法院檢察署申告被
      告涉犯竊盜、詐欺之犯行時指稱：被告約在85年、86年間
      ，在伊位於桃園縣八德市○○街之住處竊取伊之提款卡後
      提款，前後約一個月左右，分六、七次提領，共計提領約
      七、八十萬元等語（見臺灣桃園地方法院檢察署93年度發
      查字第143 號偵查卷第4 頁、第5 頁）；嗣於警詢中供稱
      ：「我不知道乙○○是何時竊取我的金融提款卡，但確定
      是在我住處（在桃園縣八德市○○里○ 鄰○○街216 巷9
      號8 樓）竊得金融提款卡的，……，他是趁我睡覺時竊取
      ，竊取伊聯邦銀行新莊分行金融提款卡，然後去盜領新臺
      幣190,000 元許，之後聯邦銀行來電告知我說扣繳不到房
      貸，我才發現金融卡遭竊盜領，但我當時查看皮包內該聯
      邦銀行金融提款卡並無不見，於是我就問乙○○是否為他
      所為，乙○○才承認是他趁我睡覺時偷拿聯邦銀行金融卡
      去盜領；事後我又於88年12月31日發現所用富邦銀行0000
      0000000000號戶內金錢，自87年11月21日起至88年12月31
      日止，遭盜領423,000 元正，我又追問乙○○是否為他所
      為，他也承認是趁我睡覺時偷拿我富邦銀行金融提款卡去
      盜領金錢的，盜領完後才又把金融卡放回我皮包內，總共
      這樣被乙○○陸續盜領了約新臺幣613,000 元許。」等語
      （見臺灣桃園地方法院檢察署93年度偵字第7777號偵查卷
      第8 頁背面、第9 頁）；於本院簡易庭調查時證稱：「聯
      邦銀行部分，從87年10月27日開始，到87年11月13日之間
      ，被告是偷我提款卡去提領共190,000 元」」、「88年1
      月份因聯邦銀行通知我，我才知道」等語（見本院93年度
      桃簡字第1437號刑事卷第10頁）；末於本院審理時到庭證
      稱：「（你被偷錢後隔了多久發現錢不見了？）86年、87
      年發現」、「（你一共被偷領走多少錢？）將近600,000
      元，富邦銀行的約有570,000 元，聯邦銀行的約有190,00
      0 元多，……。」、「（富邦、聯邦銀行一共被領了760,
      000 元，是多久的時間內被領走？）2 、3 個月。」等語
      （見本院94年10月4 日審判筆錄第4 頁、第5 頁）。告訴
      人就前揭被告何時竊取伊聯邦銀行、富邦銀行之金融卡，
      盜領之金額、期間為何等重要事項，前後指訴不一，其供
      述已難憑信。
    (二)告訴人在其提出開設於聯邦銀行000000000000號戶之交易
      明細（見本院93年度桃簡字第1437號刑事卷第16頁），就
      87年10月27日、28日、28日、11月6 日、9 日、11日、11
      日、13日，支出20,000元、30,000元、30,000元、4,460
      元、30,000元、10,000元、30,000元部分，勾選為被告盜
      領之金額，經核算結果，提領金額總計為184,460 元，與
      告訴人指訴其遭盜領金額為190,000 元多略有不符。且查
      ：
      1.告訴人勾選87年11月9 日支出4,460 元部分，非但與一
        般以金融卡在提款機提領金錢，多以百元或千元為提領
        單位不符，且該部分支出之摘要明細為「放款繳息」，
        此有聯邦商業銀行94年6 月10日（94）聯新莊字第0104
        號函附之存摺存款明細表附於本院卷可參，是告訴人勾
        選是否確係被告提領，抑或其率意而為，已難盡信。
      2.告訴人勾選之87年10月27日、28日、28日、11月6 日、
        11日、11日、13日，支出20,000元、30,000元、30,000
        元、30,000元、10,0 00 元、30,000元部分，係以提款
        卡提款，除87年10月27日係跨行提款，其明細逾保存年
        限，已銷燬外，其餘以金融卡提款之提款機位置，均為
        聯邦商業銀行位於桃園縣桃園市縣○路332 號之桃園分
        行內之提款機，此亦有聯邦商業銀行上開函附之存摺存
        款明細表附卷可參，此與告訴人於本院審理時證稱，被
        告係在伊位於桃園縣八德市○○街21 6巷9 號8 樓住處
        前之提款機提領亦屬不符。
      3.綜上，告訴人雖提出上揭聯邦銀行之交易明細，惟此僅
        能證明該帳戶在前揭日期有上開金額之提領資料，惟此
        部分之提領，究係被告所為，抑或是告訴人自為，是否
        係被告竊取告訴人之提款卡後提領，均無法證明。
    (三)告訴人雖稱富邦銀行之存款，於87年11月21日起至88年12
      月31日止期間，陸續遭被告盜取提款卡後盜領，並在伊開
      設於富邦銀行00000000000000號帳戶之存摺上，在87年11
      月21日支出30,000元、21日支出30,000元、12月9 日支出
      15,000元、20日支出30,000元、支出20,000元、26日支出
      30,000元、支出20,000元、支出30,000元、88年1 月16日
      支出30,000元、25日支出20,000元、支出20,000元、支出
      20,000元、2 月1 日支出20,000元、4 月21日支出10,000
      元、支出5,000 元、8 月16日支出20,000元、10月25日支
      出20,000元、支出3,000 元、支出20,000元、12月30日支
      出10,000元、31日支出20,000元部分，勾選係被告竊取伊
      之金融卡後盜領之金額（見上開偵查卷第11頁至第16頁）
      。惟查：
      1.經本院函詢臺北富邦商業銀行股份有限公司有關告訴人
        設於該行之00000000000000號帳戶，自87年11月21日起
        至88年12月31日止之提款卡提款明細，經臺北富邦商業
        銀行股份有限公司大湳分行分別於94年6 月20日以北富
        銀湳字第116 號、94年8 月3 日以北富銀湳字第170 號
        函覆稱：「本分行客戶丙○○，帳號00000000000000，
        於民國87年11月21日至87年12月31日止，無往來之交易
        。」、「本分行客戶丙○○，帳號00000000000000，於
        民國88年1 月1 日至88年12月31日止，無往來之交易。
        」，故應認告訴人指訴被告自87年11月21日起至88年12
        月31日止，持伊開立於富邦銀行00000000000000號帳戶
        之金融卡，於前揭日期提領金額一情，非屬實在。
      2.告訴人雖稱，上揭富邦銀行之帳戶，係供伊薪水於每月
        2 日、12日、22日、5 日入帳之用，平常很少使用富邦
        銀行之提款卡，都是去刷簿子才知道被領走多少錢等語
        ；惟觀諸告訴人前揭提出富邦銀行之存摺影本，自87年
        11月21日起至88年12月31日之期間內，告訴人分別於88
        年3 月3 日、88年7 月27日，分別提款、轉帳260,000
        元、200,000 元，於88年3 月3 日提款260,000 元部分
        ，因無其他手續費之支出，矧以一般銀行交易習慣，應
        認該筆提款係帳戶持有人即告訴人親自至富邦銀行以現
        金提領，而於同年7 月27日轉帳200,000 元部分，且在
        該筆轉帳之下，亦無其他手續費之支出，再衡以一般銀
        行轉帳交易之常情，亦係帳戶持有人即告訴人親自至富
        邦銀行臨櫃辦理，因此告訴人於本院簡易庭調查時稱，
        此部分之轉帳係伊至郵局辦理云云，亦屬不實。參以前
        揭告訴人分別於88年3 月3 日、同年7 月27日親自富邦
        銀行辦理提款、轉帳事宜，則其存摺勢必經銀行承辦人
        員補登資料，且告訴人上開銀行存摺就88年3 月3 日、
        88年7 月27日之交易欄位，亦經銀行承辦人員蓋印其上
        ，則倘確實如告訴人所述，87年11月21日支出30,000元
        、21日支出30,000元、12月9 日支出15 ,000 元、20日
        支出30,000元、支出20,000元、26日支出30,000元、支
        出20,000元、支出30,000元、88年1 月16日支出30,000
        元、25日支出20,000元、支出20,000元、支出20,000元
        、2 月1 日支出20,000元、4 月21日支出10,000元、支
        出5,000 元，非伊提領者，上揭日期支出之金額非低，
        告訴人自應立刻查明，而非待88年12月31日始發現其存
        款遭人盜領，是告訴人所稱因沒有去刷簿子才未發現被
        盜領云云，已有矛盾之處，甚而於知悉該等提領情形後
        ，卻仍放任被告提款，則告訴人指訴被告盜領其存款一
        情，顯有可疑。
      3.再觀諸告訴人上揭提出富邦銀行存摺影本，告訴人上開
        設立於富邦銀行之銀行帳戶，除供薪資轉帳、現金提領
        外，尚有基金交易，應認告訴人上開富邦銀行之帳戶使
        用頻繁，而非如告訴人稱，平常很少使用富邦銀行之帳
        戶。
      4.綜上所述，告訴人指訴被告自87年11月21日起至88年12
        月31日止，持其開設於富邦銀行存款帳戶之金融卡提領
        現金云云，此段期間既無金融卡提領之資料，亦無證據
        證明告訴人指訴在前揭日期有上開金額之提領資料，係
        遭被告盜領，是告訴人此部分之指訴，亦屬無證據可資
        證明。
    (四)告訴人雖舉證人甲○○，證明被告確實竊取伊之金融卡提
      領現金，惟證人甲○○於偵查時證稱：「（是否知道被告
      竊取告訴人之財物及內容？）知道，因為原來被告住在告
      訴人家，他有當面向我承認，曾經拿告訴人富邦銀行的提
      款卡提了十幾萬，…，被告是怎麼偷沒有講，我不清楚。
      」等語（見上開偵查卷第39頁、第40頁）；而告訴人於本
      院簡易庭調查時證稱：「（甲○○可證明何事？）有一次
      我們在吃飯時，江有問被告何時將錢還給我，被告當時說
      會還。可是江當時並沒有以被告是否偷我的錢問被告。」
      等語（見本院93年度桃簡字第1437號刑事卷第5 頁）。經
      查，告訴人前揭設立於富邦銀行之銀行帳戶，自87年11月
      21日起至88年12月31日止，既無金融卡之提領資料，業如
      前述，則證人甲○○於偵查中證稱，被告向伊承認拿告訴
      人富邦銀行提款卡提了十幾萬元部分，即屬不實；且依告
      訴人所述，證人甲○○僅詢問被告何時會還錢給告訴人，
      而被告還錢予告訴人原因眾多，例如借貸關係等，尚難以
      證人甲○○詢問被告何時會還錢一情，遽論被告涉犯前揭
      竊盜、詐欺之之犯行。
    (五)告訴人又提出記載：「欠你的錢，盡可能全數還清，……
      。」等字句之字條（見上開偵查卷第24頁），並指稱該字
      條係被告書寫之借據。被告則堅詞否認該字條上之字句係
      伊所書寫。經查，觀諸告訴人提出之字條，並無署名或蓋
      印，是否確係被告書寫，已難相信，告訴人雖稱因此字條
      原係被告寫給伊書信之一部分，惟因見此書信係被告所寫
      ，一氣之下僅將此頁保留，其餘內容則予丟棄云云，然倘
      此字條確係被告書立，並向告訴人自陳有「欠款」之事實
      ，此係有利於告訴人之證據，告訴人焉有將被告之署名之
      字條部分，另行丟棄之情，是告訴人此部分之陳述，亦屬
      有疑；又上面書寫：「今天我覺得愧欠你很多」、「欠你
      的錢盡可能全數還清」等字樣，並未明確指出積欠之原因
      、時間、金額、償還方式等，欠缺借貸契約所需明確約定
      之必要事項，則此張字條是否為告訴人所稱之「借據」，
      亦有可疑。而該字條並未指出所欠之錢，係被告竊取告訴
      人之金融卡後盜領所得，是告訴人以該字條認被告涉犯前
      揭竊盜、詐欺之犯行，亦無為採。
    (六)告訴人復稱，有一次伊以金融卡提款，被告在伊身後，應
      該是被被告看到提款密碼，被告始得以伊金融卡提領現金
      云云，惟此非但經被告否認，且告訴人前揭聯邦銀行帳戶
      存款，是否確係被告提款一情，已屬有疑，業如前述，則
      被告是否確係看到告訴人聯邦銀行帳戶之金融卡密碼後，
      再予提領，亦屬無積極證據可資證明。
四、綜上，依前揭論述及證據，尚不足認定被告涉有公訴人所指
    之竊盜、詐欺之犯行，此外復查無其他積極證明足認被告有
    何竊盜、詐欺之犯行，即屬不能證明被告犯罪，自應為無罪
    之諭知。
據上論斷，應依刑事訴訟法第301 條第1 項，判決如主文。
本案經檢察官林鈺雄到庭執行職務
中　　華　　民　　國　　94　　年　　10　　月　　31　　日
　　　　　　　　　刑事第四庭    審判長法　官　 黃斯偉
                                      法  官   張淑華
                                      法  官   陳心婷
以上正本證明與原本無異。
如不服本判決，應於判決送達後10日內向本院提出上訴狀（應附
繕本），上訴於臺灣高等法院。
      　　　　　　　　　　　　　　　 　書記官　陳青瑜
中　　華　　民　　國　　94　　年　　10　　月　　31　　日
